【裁判字號】    97,上,318
【裁判日期】    970708
【裁判案由】    撤銷決議等
【裁判全文】
臺灣高等法院民事判決                   97年度上字第318號
上  訴  人  丙○○
上列上訴人與被上訴人甲○○○○等人間撤銷決議等事件，上訴
人對於中華民國97年1月8日臺灣臺北地方法院97年度訴字第14號
第一審判決提起上訴，本院未經言詞辯論，判決如下：
    主  文
上訴駁回。
第二審訴訟費用由上訴人負擔。
    事實及理由
一、按「當事人對於上訴第二審法院之事件，亦得於提起上訴時
    或第1次言詞辯論期日前，其行準備程序者，於第1次期日前
    合意選定法院法官審判之。」、「前條第3項、第4項及第6
    項之規定於前項情形準用之。」民事訴訟合意選定法官審判
    暫行條例第3條第1項前段、第2項分別定有明文。又民事訴
    訟合意選定法官審判暫行條例第2條第3項係就同條第2項於
    當事人就選定法官3人組成合議庭已有合意，卻未能就法官3
    人之人選達成共識之情形所為之規定，倘訴訟當事人並無選
    定法官之合意，即無該規定之適用。本件上訴人依民事訴訟
    合意選定法官審判暫行條例第2條、第3條之規定，聲請本院
    定期命兩造協商合意選定本院吳燁山、許紋華、梁玉芬法官
    為本件之合議庭法官，經本院通知被上訴人於10日內表示是
    否同意，被上訴人於97年6月2日收受本院函文（本院卷第24
    至26頁），迄今未見函覆，依上開規定，難認兩造有合意選
    定本院吳燁山、許紋華、梁玉芬法官為本件合議庭法官之合
    意，自仍應由輪分本件訴訟之合議庭審理之。
二、依上訴人在第一審所訴之事實，並依其在第二審所主張之事
    實，在法律上顯無理由者，第二審法院依民事訴訟法第463
    條準用同法第249條第2項之規定，得不經言詞辯論逕以判決
    駁回上訴（司法院院解字第3264號解釋、最高法院42年度台
    上字第526號判例意旨參照）。
三、本件上訴人起訴主張：上訴人具有被上訴人甲○○○○（下
    稱民進黨）黨員合法資格與權利，有黨內參政權，任何人或
    黨主席均不能剝奪。然民進黨中常會於民國96年10月8日臨
    時中常會之召集程序或決議方法違反法令或章程，決議由被
    上訴人乙○○接任民進黨第11屆黨主席，並於96年10月17日
    就職，爰類推適用民法第56條規定，請求撤銷民進黨中常會
    上開決議，宣告該決議無效等語。
四、原審對上訴人之請求，不經言詞辯論判決駁回上訴人之訴，
    上訴人不服，上訴聲明：（一）原判決廢棄；（二）撤銷民
    進黨中常會96年10月8日臨時中常會決議，宣告該決議無效
    。被上訴人因本件未經言詞辯論而為判決，自無被上訴人之
    答辯聲明及陳述。
五、按總會之召集程序或決議方法，違反法令或章程時，社員得
    於決議後三個月內請求法院撤銷其決議。但出席社員，對召
    集程序或決議方法，未當場表示異議者，不在此限。總會決
    議之內容違反法令或章程者，無效。民法第56條第1、2項固
    定有明文，惟此條規定，僅適用於總會之決議。如理監事之
    決議有違反法令或章程時，要不得援用上開法條規定提起同
    一訴訟（最高法院亦著有64年度台上字第2628號判例意旨參
    照）。
六、經查：依上訴人前揭之主張，上訴人係請求本院撤銷民進黨
    中常會96年10月8日臨時中常會決議，並宣告該決議無效。
    可知，上訴人請求本院撤銷及宣告無效之決議，乃民進黨96
    年10月8日臨時中常會之決議，惟依卷附民進黨黨章第15條
    第1項規定：「中央執行委員會置委員31人，候補委員5人，
    除黨主席外，皆由全國黨員代表大會直接選出……，並由黨
    主席以外之執行委員互選10人為常務執行委員」（原審卷第
    18頁），可知，民進黨之中常會乃係由該黨常務執行委員所
    組成，其性質核與民法社團總會由全體社員組成者不同，依
    上開五之說明，無民法第56條第2項規定之適用，亦無類推
    適用之餘地，故上訴人前揭之主張顯無理由，應予駁回。
七、從而，上訴人類推適用民法第56條規定，請求撤銷民進黨中
    常會96年10月8日臨時中常會決議，宣告該決議無效，顯無
    理由，不應准許。原審不經言詞辯論而為上訴人敗訴之判決
    ，並無不合。上訴意旨指摘原判決不當，聲明廢棄改判，顯
    無理由，爰依首揭規定，不經言詞辯論，逕予判決駁回上訴
    人之上訴。
八、據上論結，本件上訴為顯無理由，依民事訴訟法第449條第1
    項、第463條、第249條第2項、第78條，判決如主文。
中    華    民    國    97    年    7     月    8     日
                    民事第十二庭
                        審判長法  官  陳駿璧
                              法  官  王麗莉
                              法  官  陳邦豪
正本係照原本作成。
如不服本判決，應於收受送達後20日內向本院提出上訴書狀，其
未表明上訴理由者，應於提出上訴後20日內向本院補提理由書狀
（均須按他造當事人之人數附繕本）上訴時應提出委任律師或具
有律師資格之人之委任狀；委任有律師資格者，另應附具律師資
格證書及釋明委任人與受任人有民事訴訟法第466條之1第1項但
書或第2項（詳附註）所定關係之釋明文書影本。
中    華    民    國    97    年    7     月    8     日
                              書記官  李佳樺
附註：
民事訴訟法第466條之1（第1項、第2項）：
對於第二審判決上訴，上訴人應委任律師為訴訟代理人。但上訴
人或其他法定代理人具有律師資格者，不在此限。
上訴人之配偶、三親等內之血親、二親等內之姻親，或上訴人為
法人、中央或地方機關時，其所屬專任人員具有律師資格並經法
院認為適當者，亦得為第三審訴訟代理人。


司法院資訊處製作；財團法人民間司法改革基金會備份。
